臺灣新竹地方法院刑事判決　　　　　　　　　　　　　　九十年度訴字第二八八號
　　公　訴　人　臺灣新竹地方法院檢察署檢察官
　　被　　　告　甲○○
右列被告因違反著作權法案件，經檢察官提起公訴（八十九年度偵字第六一四六號、
第六二九九號、第六三００號、第六三０一號，九十年度偵字第一二三八號），本院
判決如左：
    主  文
甲○○明知為侵害著作權之物以意圖散布而陳列之方法侵害他人著作權，處有期徒刑
參月，如易科罰金，以參佰元折算壹日；又連續意圖銷售而擅自以重製之方法侵害他
人之著作財產權，處有期徒刑拾月。應執行有期壹年。
扣案如附表所示之物均沒收。
    事  實
一、甲○○前因妨害風化案件，經本院於民國九十年一月十一日判處有期徒刑四月，
    於九十年四月二日確定（尚未構成累犯），於八十九年四月一日起，在新竹縣竹
    北市○○路三六二號經營「三滴音瀑影音光碟出租中心」，以出租影音光碟片（
    即ＶＣＤ）等供人觀覽而收取租金為營業項目，基於概括犯意，於八十九年六月
    間某日起至同年十月二十七日止，在上開店址，分別（一）明知國霖文化事業公
    司所出售如附表編號一所示之影片「美麗人生」一輯八片光碟片，係未經著作財
    產權人昇龍國際股份有限公司（以下簡稱昇龍公司）授權同意，擅自重製之影音
    光碟片，竟以新台幣（下同）二十元之價格，擅自陳列於架上出租該影音光碟片
    予不特定人，而侵害昇龍公司之著作財產權；（二）又另意圖銷售或出租，明知
    如附表編號二所示之電腦程式軟體，分別屬美商微軟公司（Ｍｉｃｒｏｓｏｆｔ
    Ｃｏｒｐ. 以下簡稱微軟公司）、趨勢科技股份有限公司（以下簡稱趨勢公司）
    、友立資訊股份有限公司（以下簡稱友立公司）及訊連科技股份有限公司（以下
    簡稱訊連公司）享有著作財產權之著作，非經各該公司之同意或授權不得擅自重
    製，竟未經該等公司之同意或授權，即基於概括犯意，連續多次在新竹縣竹北市
    路三六二號店址，擅自利用光碟燒錄機將附表之電腦程式軟體予以燒拷重製於附
    表編號之光碟片內（即俗稱大補帖），並陳列店內。（三）意圖出租，明知如附
    表編號三所示之影片ＶＣＤ分別係屬美商華納娛樂公司、美商迪士尼企業股份有
    限公司、美商二十世紀福斯影片股份有限公司、美商派拉蒙影片股份有限公司、
    美商美國環球影片股份有限公司、美商哥倫比亞影片股份有限公司、美商新線製
    作股份有限公司、美商聯美股份有限公司、美商米高梅影片股份有限公司等九家
    電影公司（委託財團法人電影及錄影著作保護基金會為告訴代理人）所享有之視
    聽著作，未經該等著作財產權人之授權或同意，擅自以光碟燒錄機，將附表編號
    三所示之ＶＣＤ予以燒烤重製多片，並陳列店內出租。（四）且明知附表編號四
    所示之「趙傳，勇敢一點」等錄音著作（該錄音著作名稱、著作權人均詳如附表
    編號四所示），分係如附表編號四所示之滾石國際音樂股份有限公司（以下簡稱
    滾石公司）、博德曼股份有限公司、科藝百代股份有限公司、福茂唱片股份有限
    公司、豐華唱片股份有限公司、上華國際企業股份有限公司、環球國際唱片股份
    有限公司、新力哥倫比亞股份有限公司、魔岩唱片股份有限公司等九家公司（委
    由財團法人國際唱片業交流基金會為告訴代理人）享有著作權之錄音著作，竟基
    於意圖銷售之犯意，未經如附表編號四所示之滾石公司等著作權人同意或授權，
    以上開燒錄機擅自燒錄重製如附表編號四所示之錄音著作之盜版音樂光碟片多片
    ，並意圖散布而陳列上開非法重製之盜版音樂光碟片，擬銷售交付該等非法重製
    之盜版音樂光碟片予不特定人，旋於八十九年十月二十七日十九時許，在上址為
    警查獲，並扣得渠所有如附表所示之「美麗人生」光碟片八片、電腦程式光碟片
    二十三片、電影光碟片一百七十七片、音樂光碟片十五片及燒錄機一台。
二、案經昇龍公司、財團法人電影及錄影著作保護基金會、財團法人國際唱片業交流
    基金會、微軟公司、趨勢公司及友立公司訴由新竹縣警察局報請台灣新竹地方法
    院檢察署檢察官偵查起訴。
    理  由
一、訊據被告甲○○固坦承扣案之「美麗人生」係向片商購，其餘查扣物均係自行燒
    錄，惟矢口否認有違反著作權法之犯行，辯稱「美麗人生」係向國霖公司所購得
    ，該影片不受我國著作權法保護，部分光碟係經由協和公司授權燒錄五十多部電
    影，其他光碟片係燒製供自己備份、自用或送人云云。
二、經查，著作權法第四條規定，外國人之著作亦受我國著作權法之保障，故除有著
    作權法第四十四條至第六十五條著作財產權之限制規定情形外，自應徵得該著作
    財產權人或經其授權之人同意或授權，始得利用，依北美事務協調委員會與美國
    在臺協會於八十二年七月十六日正式答署生效之「北美事務協調委員會與美國在
    台協會著作權保護協定」第一條第四項規定，在伯恩或世界著作權公約會員國（
    日本為會員國）境內首次發行之著作，於首次發行一年內由美國人或我國人以書
    面取得專有權利，且該著作已在我國或美國對公眾流通者，依著作權法第四條第
    二款，得受我國著作權法之保護。另按我國公司或個人於日本著作人在日本發行
    後一年內，取得該著作之專有權利，而符合中美著作權保護協定第一條第四項規
    定者，依著作權法第四條規定，得受我著作權法之保護，有內政部八十三年七月
    十九日台（８３）內著字第八三一五０五四號函、八十四年八月九日台（內）著
    會發字第八四一四八０八號函影本各一份可按。「美麗人生」影片係日本之著作
    ，於八十九年四月二十八日在日本首次公開發行後，一年以內即授權告訴人昇龍
    公司取得在臺灣為錄節目發行之專有權利，有告訴人所提之產地証明資、在日本
    首映資料，及受讓該著作於臺灣發行之合約資料，經行政院新聞局錄影節目審查
    合格証明書各一份在卷可憑，是其符合前揭中美著作權保護協定第一條第四項規
    定，是依著作權法第四條規定，「美麗人生」影片雖係日本之著作，仍得受我國
    著作權法保護，故被告所辯尚有誤解，而被告於本院審理中亦已坦承查獲當年未
    取得昇龍公司授權，且其經營之影視社，以二十元之價格出租前開影音光碟片之
    事實，並據昇龍公司之告訴代理人蔡培塏指訴綦詳，並有蒐証圖表一紙及鑑識報
    告，復有扣案之重製光碟片八片等在卷可稽，其所辯尚不可採。
三、附表編號二至四分別為附表所示告訴人享有之著作權，有權利証明文件及光碟片
    封面影本在卷可稽，而扣案之光碟片中，附表編號二之二十三片光碟片係盜烤告
    訴人公司附表編號二享有著作權之電腦程式軟體之事實，業經告訴代理人陳立勝
    証述屬實，附表編號三係盜烤告訴人美商時代華納娛樂公司等九家公司之著作，
    附表編號四所示光碟片係盜烤滾石公司等著作，業據前揭告訴代理人於查獲當時
    到場勘驗，認均屬於非法重製物之事實，且有光碟片扣押在卷，對此被告亦未予
    否認，足証扣案之影音光碟片係擅自重製之光碟片，惟其雖辯稱係備份或自用云
    云，然前揭扣案之盜烤光碟片及光碟燒錄機係於被告位於新竹縣竹北市○○路三
    六一一「三滴音瀑光碟租售中心」一樓及地下室所查獲，並有查獲之新竹縣警察
    局刑警隊小隊長黃天進於偵查中証述屬實，又該店以出租影片為其營業目，此為
    被告所不否認，且在店內扣得音樂光碟片之目錄多份，且影片及音樂相同之光碟
    片有多片，並擺設於店內，顯係供營業所用甚明，另附表編號二所示被侵害之電
    腦程式軟體係重製於扣案十二種類之光碟片上，其中多種軟體重覆出現在上開十
    二種類型之光碟片內，業經告訴代理人陳立勝証述在卷，是被告拷貝附表編號二
    之軟體如係自用，何以同一軟體程式重覆於不同光碟上，當非僅供自用甚，故被
    告所辯顯不足採，且查獲物品又係於營業場所之陳列架上，更足認被告有銷售或
    出租之意圖。並經扣得光碟燒錄機一台，及附表編號二至四之光碟片可稽，被告
    前開所辯不足採信，其犯行堪以認定。本件被告犯罪事證明確，應予依法論科。
三、核被告甲○○所為，係犯著作權法第九十三條第三款、第八十七條第二款之以明
    知為侵害權作權之物而意圖散布陳列之方法侵害他人之著作權罪及同法第九十一
    條第二項之意圖銷售或出租而擅自以重製之方法侵害他人之著作財產權罪。被告
    前開多次犯行，時間緊接，所犯又係構成要件相同之罪名，顯係基於概括犯意為
    之，均係屬連續犯，依刑法第五十六條規定論以一罪，並加重其刑。被告前開所
    犯二罪間，犯罪構成要件不同，犯意個別，顯係基於個別犯意為之，應予分論併
    罰。爰審酌被告侵害他人智慧財產造成國家社會形象之損失，其犯罪之動機、目
    的、所用之手段、扣得之盜烤物品數量、所生之危害及犯後態度等一切情狀，分
    別量處如主文所示之刑，並定其應執行刑。扣案如附表所示之物為被告所有，附
    表編號一及五係被告供犯罪所用之物，附表編號二至四之物為被告犯罪所得之物
    ，爰依刑法第三十八條第一項第二、三款之規，分別宣告沒收。
據上論斷，應依刑事訴訟法第二百九十九條第一項前段，著作權法第九十一條第二項
、第九十三條第三款，刑法第十一條前段、第五十六條、第五十一條第五款、第四十
一條第一項前段、第三十八條第一項第二、三款，罰金罰鍰提高標準條例第二條，判
決如主文。
中      華      民      國      九十一    年    三      月    二十九    日
                                台灣新竹地方法院刑事第二庭
                                    法  官  王紋瑩
右正本證明與原本無異。
如不服本判決，應於判決送達後十日內向本院提出上訴狀( 應附繕本 )，上訴於
臺灣高等法院。
                                    書記官  馮玉玲
中      華      民    國      九十一    年    三      月    二十九    日
附表
編號    名稱          數量
一      美麗人生      八片
五      對烤燒錄機    一台
附錄論罪法條：
著作權法第九十一條第二項：
意圖銷售或出租而擅自以重製之方法侵害他人之著作財產權者，處六月以上五年以下
有期徒刑，得併科新臺幣三十萬元以下罰金。
著作權法第九十三條
有下列情形之一者，處二年以下有期徒刑，得併科新台幣十萬元以下罰金
︰
一  侵害第十五條至第十七條規定之著作人格權者。
二  違反第七十條規定者。
三  以第八十七條各款方法之一侵害他人之著作權者。
